臺灣臺北地方法院交通事件裁定　　　 100年度交聲字第2483號
原處分機關　臺北市交通事件裁決所
異　議　人
即受處分人　古增泉
上列異議人即受處分人因違反道路交通管理處罰條例事件，對於
臺北市交通事件裁決所中華民國100 年11月8 日所為之處分（原
處分案號：北市裁罰字第裁22-AG0000000號），聲明異議，本院
裁定如下：
    主  文
異議駁回。
    理  由
一、按車輛面對圓形紅燈表示禁止通行，不得超越停止線或進入
    路口；汽車行駛至交岔路口，其行進、轉彎，應遵守燈光號
    誌，道路交通標誌標線號誌設置規則第206 條第5 款第1 目
    、道路交通安全規則第102 條第1 項第1 款分別定有明文。
    次按，汽車駕駛人，行經有燈光號誌管制之交岔路口闖紅燈
    者，處新臺幣（下同）1,800 元以上5,400 元以下罰鍰，並
    記違規點數3 點，道路交通管理處罰條例第53條第1 項、第
    63條第1 項第3 款亦有明文規定。
二、原處分意旨略以：異議人即受處分人古增泉（下稱異議人）
    於民國100 年9 月30日9 時1 分許，駕駛其所有車牌號碼7B
    -4593 號自用小客車，行經設置有燈光號誌管制之臺北市○
    ○路○○街口路口（往北）時，因有「駕車行經有燈光號誌
    管制之交岔路口闖紅燈」之違規行為，經設置於該路口之自
    動採證照相儀器拍照採證，經臺北市政府警察局內湖分局（
    下稱原舉發機關）員警以受處分人有前述違規行為，製單逕
    行舉發。嗣受處分人於100 年10月21日提出申訴，經原處分
    機關函請原舉發機關調查結果，仍認受處分人有前開違規行
    為，原處分機關乃於100 年11月8 日，以受處分人違反道路
    交通管理處罰條例第53條第1 項之規定，裁處受處分人罰鍰
    2,700 元，並依同條例第63條第1 項規定記違規點數3 點等
    語。
三、異議意旨略以：當時正逢上班時段，伊通過路口停止線還是
    綠燈，但堵車很久，這種路段應該要派警察指揮交通，但沒
    有。伊原本是要直行，但變換燈號時，因為車多無法直行，
    所以臨時左轉，且照片上顯示有其他人也闖越紅燈，難道有
    這麼多人不守交通規則嗎？那是堵車造成之後果，該路口將
    要變換燈號時沒有秒數可以告訴駕駛人，伊完全是守法，不
    知何故竟以不實的時間點照相，故本件不合情理，亦非事實
    等語。
四、經查：
  (一)本件受處分人駕駛其所有車牌號碼7B-4593 號自用小客車，
    於前開時間行經臺北市○○路○○街口（往北）時，經設置
    於該交岔路口之自動採證照相儀器拍照採證而為原舉發機關
    員警製單逕行舉發，嗣經原處分機關裁處受處分人罰鍰2,70
    0 元、記違規點數3 點等情，有原舉發通知單通知聯、違規
    採證照片2 張、原處分機關裁決書附卷可稽（見本院卷第5
    至7 頁），且為受處分人所不否認，則此部分之事實，堪可
    認定。
  (二)按道路交通管理處罰條例第53條第 1項係對於汽車駕駛人，
    行經有燈光號誌管制之交岔路口「闖紅燈」之處罰規定，而
    所謂「闖紅燈」，係指汽車駕駛人行經有燈光號誌管制之交
    岔路口，於燈光號誌顯示為圓形紅燈時，仍有逕予「穿越路
    口至銜接路段」、「有穿越路口之意圖，而車身已伸入路口
    範圍」或「有穿越路口之意圖，其車身並已伸越停止線並足
    以妨害其他方向人（若有行人穿越道）、車通行者」等行為
    態樣。是故，汽車駕駛人行經有燈光號誌管制之交岔路口而
    燈光號誌顯示為圓形紅燈時，汽車駕駛人即應將車輛停止在
    停止線後方，等待燈光號誌再次轉換為圓形綠燈（或綠色箭
    頭）時，方得繼續前行，若於燈光號誌顯示為圓形紅燈時，
    而有前述行為態樣，即可認定已違反前開規定，合先敘明。
  (三)經本院審視前揭舉發違規採證照片2 張（見本院卷第6 頁）
    ，第1 張照片係受處分人於紅燈亮起後駛越停止線時所拍攝
    ，可確定駛越停止線之時間點，第2 張照片則可用以確認車
    輛後續行駛動態及是否有違規行為之用。又第1 張照片正上
    方左邊內數據，中欄左邊「2Y39」中，「Y39 」代表黃燈亮
    起3.9 秒再轉換紅燈，中欄右邊「R011」代表紅燈亮起1.1
    秒；第2 張照片正上方左邊內及中欄左邊數據與前述第1 張
    相同，中欄右邊「R023」代表紅燈亮起2 秒3 ，下欄右邊顯
    示「V ＝22」代表時速22公里等情，有原舉發機關100 年10
    月28日北市警內分交字第10036475600 號函在卷可參（見本
    院卷第10頁正反面）。而在第1 張採證照片中可見，受處分
    人所駕駛之車牌號碼7B-4593 號自用小客車，於紅燈亮起1.
    1 秒之後，方駛越停止線，於第2 張採證照片中可見，受處
    分人所駕車輛已駛越停止線前方之行人穿越道，車身大部分
    係位於違規地點之交岔路口內，並以時速22公里之車速前行
    （相當於秒速6.1 公尺，計算式：1 公里＝1000公尺，1 小
    時＝3600秒，2210003600＝6.1 ）。是以異議人之車速
    與其踰越停止線之時間計算，異議人於紅燈甫亮起時，距離
    停止線應有約6.71公尺之距離（計算式：6.1 1.1 ＝6.71
    ）。從而，受處分人係於交岔路口之燈光號誌轉為紅燈之後
    ，始駕駛上開車輛踰越停止線而進入路口之情形，至為灼然
    ，其所為自屬前開所述之「闖紅燈」行為無疑。其辯稱通過
    路口停止線時號誌仍是綠燈云云，即無可採。
  (四)按圓形黃燈，用以警告車輛駕駛人及行人，表示紅色燈號即
    將顯示，屆時將失去通行路權，道路交通標誌標線號誌設置
    規則第206條第4款規定甚明，又黃色燈號，依行駛路段之速
    度限制，顯示之時間最長為5 秒，亦為同規則第231 條第1
    款區分表所明載，而汽車駕駛人駕駛汽車於道路上，本應隨
    時注意車前標誌、標線與號誌之狀況，於接近路口時，更應
    注意路口燈光號誌管制狀況以保持隨時可煞停之行車速度，
    倘發現燈光號誌已由綠燈轉換為黃燈，而按當時車速及距路
    口距離不可能在黃燈熄滅、紅燈亮起之前通過路口停止線時
    ，即應煞停等待下一次燈光號誌轉換為綠燈時再行通過路口
    。查本件違規地點交岔路口之號誌由黃燈轉換成紅燈有3.9
    秒之時間，依異議人係於紅燈亮起1.1 秒後始踰越停止線，
    已如前述，則異議人於黃燈亮起時，距離路口停止線應尚有
    30.5公尺遠【計算式：6.1 （1.1+3.9 ）＝30.5】，是縱
    使如異議人所稱，該路段之車流量大，甚至有堵車之情形，
    然此一距離亦應足夠異議人採取適當之應對措施，應不致有
    反應不及而誤闖紅燈之可能。是異議人辯稱本件違規係因堵
    車才造成云云，洵無可採。至採證照片中其餘用路人遵守交
    通規則與否，更與異議人之違規行為無涉。
五、綜上所述，受處分人確有闖紅燈之違規行為，是原處分機關
    依據上述道路交通管理處罰條例之規定，參酌違反道路交通
    管理事件統一裁罰基準表所載之裁罰標準，予以裁罰，核無
    違誤。本件異議為無理由，應予駁回。
六、依道路交通事件處理辦法第18條，裁定如主文。
中    華    民    國   100    年    11    月    17    日
                    刑事第八庭  法  官  黃志中
以上正本證明與原本無異
如不服本裁定應於送達後5日內向本院提出抗告狀
                                書記官  汪郁棨
中    華    民    國   100    年    11    月    17    日